【裁判字號】    97,訴,887
【裁判日期】    980624
【裁判案由】    偽造有價證券等
【裁判全文】
臺灣臺北地方法院刑事判決               97年度訴字第887號
公  訴  人  臺灣高雄地方法院檢察署檢察官
被      告  乙○○
選任辯護人  陳德峰律師
上列被告因偽造有價證券等案件，經檢察官提起公訴（96年度偵
字第23574 號、97年度偵緝字第72號、第73號、第82號），及移
送併案（97年度偵字第18312 號），本院判決如下：
    主  文
乙○○共同意圖供行使之用，而偽造有價證券，處有期徒刑參年
捌月，附表一、二所示之物均沒收；又行使偽造公文書，足以生
損害於公眾及他人，處有期徒刑壹年拾月，附表三、四所示之物
均沒收；又行使偽造私文書，足以生損害於他人，處有期徒刑陸
月，減為有期徒刑參月，附表五所示之物沒收。應執行有期徒刑
伍年陸月，附表一至五所示之物均沒收。
其餘被訴部分無罪。
    事  實
一、乙○○為尋民試（於民國95年12月17日死亡）之友人，向尋
    民試自稱為「易開誠」，見尋民試對其友好，竟與真實姓名
    年籍不詳綽號「小楊」之成年男子共同基於意圖為自己不法
    所有、意圖供行使之用偽造有價證券、行使偽造特種文書、
    偽造公印文、行使偽造私文書、行使偽造公文書之犯意聯絡
    ，明知「陳俊志」、「羅卿文」並無持不動產向尋民試抵押
    借款，並由「羅卿文」擔任連帶債務人之意願，亦未獲「陳
    俊志」、「羅卿文」之授權開立借據、領款收據、違約金契
    約書、本票，猶於94年11月前某日，由乙○○在尋民試位於
    臺北市○○路○ 段126 巷11號3 樓住處，向尋民試謊稱「陳
    俊志」欲以「陳俊志」、「羅卿文」為共同發票人之本票向
    尋民試借款新臺幣（下同）3,000,000 元，「羅卿文」願擔
    任連帶保證人並提供「羅卿文」所有之臺北市○○區○○段
    1 小段155 地號土地設定抵押權予尋民試之妻丙○○云云，
    使尋民試不疑有他而同意借款，遂於94年11月間，由「小楊
    」於不詳時、地利用不知情之成年刻印人員偽造「內政部印
    」公印、「臺北市士林地政事務所印」公印、「臺北市士林
    地政事務所謄本專用章」印章、及「主任沈永祥」印章各1
    枚後，即在不詳地點偽造上有「內政部印」公印文之「陳俊
    志」、「羅卿文」國民身分證特種文書（即附表一編號4、5
    ）各1 張並將之影印正反面，又偽以臺北市士林地政事務所
    之名義，偽造上有「臺北市士林地政事務所印」公印文、「
    主任沈永祥」印文各1 枚之臺北市士林地政事務所094 北士
    字第014194號他項權利證明書、蓋有「臺北市士林地政事務
    所謄本專用章」印文3 枚之臺北市士林地政事務所北投區○○段○ ○段155 地號之台北市土地登記第二類謄本等公文書
    （即附表一編號6 、7） 後，交予乙○○，乙○○另於不詳
    時、地利用不知情之成年刻印人員偽造「陳俊志」、「羅卿
    文」之印章各1 枚，並以「陳俊志」、「羅卿文」名義書立
    「借據」、「領款收據」、「違約金契約書」（即附表一編
    號1 至3） ，並在其上偽造各如附表一編號1 至3 所示「陳
    俊志」、「羅卿文」之簽名、印文，以完成「借據」、「領
    款收據」、「違約金契約書」私文書之記載，及在「陳俊志
    」、「羅卿文」之國民身分證影本上偽造「陳俊志」、「羅
    卿文」之印文各1 枚（即附表一編號4 、5） ，又於不詳時
    、地，在空白本票上填載發票日、金額，並在發票人處偽造
    「陳俊志」、「羅卿文」之簽名及印文而開立本票（即附表
    二），將上開偽造之特種文書、公文書、私文書及有價證券
    ，與「小楊」於94年11月間某日在尋民試上開住處持向尋民
    試行使，使尋民試誤信「陳俊志」欲向其借款一事為真而陷
    於錯誤，交付3,000,000 元予乙○○，乙○○並於取得3,00
    0,000 元之際，冒用易開誠名義，在借據上偽造「易開誠」
    之簽名及指印各1 枚表示代「陳俊志」收取上開款項後交由
    尋民試收執而行使，足生損害於易開誠、陳俊志、羅卿文、
    沈永祥及臺北市士林地政事務所對於土地登記管理之正確性
    。
二、乙○○又於95年9 月間，另基於意圖為自己不法所有及行使
    偽造公文書、行使偽造私文書之犯意，明知「黃阿全」並無
    持不動產向尋民試抵押借款之意願，「加鼎企業有限公司」
    及代表人「王智」亦未同意由「加鼎企業有限公司」擔任連
    帶債務人，且未取得「黃阿全」、「加鼎企業有限公司」授
    權開立借據、領款收據及在支票背書，竟於95年9 月間某日
    ，在尋民試位於臺北市○○路○ 段126 巷11號3 樓住處，向
    尋民試謊稱「黃阿全」欲向尋民試借款5,000,000 元，「加
    鼎企業有限公司」願擔任連帶保證人並提供「黃阿全」所有
    之桃園縣復興鄉○○段285 、365 、367 、370 、373 、38
    8 、441 、441-1 、443 、444 地號土地設定抵押權予尋民
    試之妻丙○○，及提供發票人為募業實業有限公司，以「加
    鼎企業有限公司」名義背書之支票作為擔保云云，使尋民試
    信以為真而同意借款，乙○○遂於不詳時、地利用不知情之
    成年刻印人員偽造「桃園縣大溪地政事務所印」公印及「臺
    北縣三重地政事務所謄本專用」印章、「電子謄本跨頁騎縫
    印章」印章、「主任高清標」印章、「黃阿全」印章、「加
    鼎企業有限公司」印章、「王智」印章各1 枚後，偽以桃園
    縣大溪地政事務所、臺北縣三重地政事務所之名義，偽造上
    有「桃園縣大溪地政事務所印」公印文1 枚、「大溪地政事
    務所騎縫章」印文2 枚、「主任高清標」印文1 枚之桃園縣
    大溪地政事務所95溪他字第2377號他項權利證明書、各蓋有
    「臺北縣三重地政事務所謄本專用章」印文1 枚、「電子謄
    本跨頁騎縫印章」印文2 枚之臺北縣三重市地政事務所復興
    鄉○○段285 、365 、367 、370 、373 、388 、441 、44
    1- 1、443 、444 地號之土地登記第二類謄本公文書（即附
    表三編號5 至15），及在以不詳方式取得黃阿全、王智之國
    民身分證影本上偽造「黃阿全」印文2 枚、「王智」、「加
    鼎企業有限公司」之印文各1 枚（即附表三編號3 、4） ，
    並以「黃阿全」、「加鼎企業有限公司」、「王智」名義書
    立「借據」、「領款收據」（即附表三編號1 、2） ，並偽
    造如附表三編號1 、2 所示「黃阿全」、「加鼎企業有限公
    司」、「王智」之簽名、印文，以完成「借據」、「領款收
    據」之記載，同時亦在其以不詳方式取得募業企業有限公司
    開立之支票背面偽造「加鼎企業有限公司」及「王智」之印
    文（即附表四），以此方式偽造「加鼎企業有限公司」名義
    背書之私文書，而將上開偽造私文書、公文書，於95年9 月
    間某日在尋民試上開住處持向尋民試借款而行使之，使尋民
    試誤信「黃阿全」」欲向其借款一事為真而交付5,000,000
    元予乙○○，足生損害於黃阿全、王智、加鼎企業有限公司
    、高清標及桃園縣大溪地政事務所、臺北縣三重地政事務所
    對於土地登記管理之正確性。
三、乙○○詐得上述款項後，因無力支付利息，竟另行基於行使
    偽造私文書之犯意，於95年9 月21日至同年12月17日間某日
    ，將其向不知情之危寧借用臺灣銀行板橋分行為付款人，支
    票編號AF0000000 號，票面金額300,000 元之支票1 紙（即
    附表五），在不詳之地點，於該支票背面偽造「易開誠」之
    簽名1 枚，以此方式偽造「易開誠」名義背書之私文書，在
    臺北市○○路○段126 巷11號3 樓將該紙支票交付尋民試行
    使，足生損害於易開誠。
四、案經丙○○訴由臺北市政府警察局中正第一分局中正第二分
    局報請臺灣臺北地方法院檢察署偵查起訴及移送併辦審理。
    理  由
壹、程序部分
一、證人丙○○、簡淑媛、陳勇合、危寧、己○○於警詢中之陳
    述有證據能力：
  (一)按被告以外之人於審判外之陳述，雖不符刑事訴訟法第159
    條之1 至之4 等4 條之規定，然若當事人於審判程序中同意
    作為證據，法院審酌該言詞陳述或書面陳述作成時之情況，
    認為適當者，亦得為證據；又當事人、代理人或辯護人於法
    院調查證據時，知有刑事訴訟法第159 條第1 項不得為證據
    之情形，而未於言詞辯論終結前聲明異議者，視為有前項之
    同意，同法第159 條之5 定有明文。此立法意旨在於傳聞證
    據未經當事人之反對詰問予以核實，原則上先予排除。惟若
    當事人已放棄反對詰問權，於審判程序中表明同意該等傳聞
    證據可作為證據；或於言詞辯論終結前未聲明異議，基於尊
    重當事人對傳聞證據之處分權，及證據資料愈豐富，愈有助
    於真實發見之理念，且強化言詞辯論主義，使訴訟程序得以
    順暢進行，上開傳聞證據亦均具有證據能力。
  (二)查本件證人丙○○、簡淑媛、陳勇合、危寧、己○○於警詢
    中之供述，具有被告以外之人書面陳述之性質，均屬傳聞證
    據，惟經本院依法提示予以調查，檢察官、被告及辯護人均
    對此未表示異議，且經本院審酌該書面作成時無違法情事，
    應適宜為本案之證據。
二、證人丙○○、危寧、己○○於偵查中之證述無證據能力：
  (一)按被告以外之人於審判外之言詞或書面陳述，除法律有規定
    者外，不得作為證據。又被告以外之人於偵查中向檢察官所
    為之陳述，除顯有不可信之情況者外，得為證據。刑事訴訟
    法第159 條第1 項、第159 條之1 第2 項分別定有明文。次
    按除法律另有規定者外，不問何人，於他人之案件，有為證
    人之義務，而證人除未滿16歲或因精神障礙，不解具結意義
    及效果者外，應命具結；又證人或鑑定人依法應具結而未具
    結者，其證言或鑑定意見，不得作為證據，刑事訴訟法第17
    6 條之1 、第186 條第1 項、第158 條之3 分別定有明文。
  (二)證人丙○○、危寧、己○○於偵查中對於被告犯罪事實所為
    之證述，核屬居於證人之地位而陳述其所見聞之事實，其無
    前述依法不得令具結之情事，卻未踐行合法具結之程序，自
    無證據能力。又證人己○○於偵查中之陳述雖無證據能力，
    但仍得作為彈劾證據，以彈劾證人己○○於警詢及本院證述
    之證據力。
  (三)證人熊鯤翔於偵查中之證述有證據能力：
    按被告以外之人於偵查中向檢察官所為陳述，除顯有不可信
    之情況者外，得為證據，刑事訴訟法第159 條之1 第2 項定
    有明文。本件證人熊鯤翔於檢察官偵查中以證人身份向檢察
    官具結所為之證述，未曾提及檢察官在偵查時有不法取供之
    情形，亦無顯不可信之情況，依上說明，證人熊鯤翔於偵查
    中之證言自具有證據能力。
貳、實體部分
一、訊據被告乙○○對於上開犯罪事實坦承不諱，且有下列證據
    可資證明：
  (一)事實欄一部分：此經證人丙○○於警詢中證述明確，並經證
    人簡淑媛於警詢中證述羅卿文之身分證為偽造等語屬實（96
    年度偵字第11471 號卷第4 頁至第6 頁、96年度他字第6257
    號卷第40頁至第44頁），復有偽造之臺北市士林地政事務所
    094 北市字第014194號他項權利證明書、臺北市土地登記第
    二類謄本北投區○○段○ ○段155 地號、借據、領款收據、
    違約金契約書、陳俊志、羅卿文之身分證影本、本票、臺北
    市士林地政事務所97年9 月11日北市士地三字第0973137710
    0 號函暨北投區○○段○ ○段155 地號第二類謄本、臺北市
    士林地政事務所民眾閱覽異動索引各1 份（院二卷第10頁、
    第38頁至第40頁、第138 頁至第145 頁、96年度他字第6257
    號卷第10頁）在卷可稽。
  (二)事實欄二部分：除經證人丙○○於警詢中證述在卷外，並經
    證人陳勇合於警詢中證稱附表四所示之支票為其開立後遺失
    等語明確（96年度偵字第11471 號卷第4 頁至第6 頁、96年
    度他字第6257號卷第40頁至第42頁、97年度發查字第1454號
    卷第25頁至第30頁），復有偽造之桃園縣大溪地政事務所95
    溪他字第2377號他項權利證明書、臺北縣三重地政事務所復
    興鄉○○段285 、365 、367 、370 、373 、388 、441 、
    441-1 、443 、444 地號之土地登記第二類謄本、領款收據
    、借據、支票、桃園縣桃園地政事務所製發真正之復興鄉○○段285 、365 、367 、370 、373 、388 、441 、441-1
    地號土地登記第二類謄本、桃園縣大溪地政事務所97年9 月
    12日溪地登字第0970003180號函暨桃園縣復興鄉○○段443
    、444 地號土地登記簿謄本及異動索引各1 份（院二卷第12
    頁至第22頁、第146 頁至第173 頁、96年度偵字第11471 號
    卷第21頁、第40頁、第44頁至第62頁）附卷可憑。
  (三)事實欄三部分：除經證人丙○○於警詢中證述在卷，並經證
    人危寧於警詢中證稱並未同意被告將其所開立之支票交付尋
    民試等語明確（96年度發查字第1918號卷第15頁至第17頁）
    ，且有支票1 張在卷可查（96年度他字第6256號卷第4 頁）
    。
  (四)上開證據資料足以擔保被告前開出於任意性之自白與事實相
    符。本件事證明確，被告犯行堪以認定，應予依法論科。
二、查被告為事實欄一之行為後，刑法部分條文業於94年2 月2
    日修正公布，並自95年7 月1 日起施行。按行為後法律有變
    更者，適用行為時之法律，但行為後之法律有利於行為人者
    ，適用最有利於行為人之法律，現行刑法第2 條第1 項定有
    明文，該條文係規範行為後法律變更所生新舊法律比較適用
    之準據法，是刑法第2 條第1 項本身雖經修正，但無比較新
    舊法適用之問題，應一律適用裁判時之現行刑法第2 條第1
    項之規定，為「從舊從輕」之比較。又新舊刑法關於刑之規
    定，雖同採從輕主義，惟比較時仍應就罪刑有關之共犯、未
    遂犯、想像競合犯、牽連犯、連續犯、結合犯，以及累犯加
    重、自首減輕暨其他法定加減原因（如身分加減）與加減比
    例等一切情形，綜其全部之結果，而為比較，再適用有利於
    行為人之法律處斷，而不得一部割裂分別適用不同之新舊法
    （最高法院24年上字第4634號判例意旨、95年第8 次刑事庭
    會議決議參照）。準此：
  (一)被告行為後，戶籍法業於97年5 月28日修正公布，於同年月
    30日生效施行，其中關於偽造「內政部印」之公印文、國民
    身分證後復持以行使之行使偽造國民身分證犯罪之處罰法律
    已有變更，又按偽造公印文，刑法第218 條既有獨立處罰之
    規定，且較刑法第212 條之處罰為重，則於偽造刑法第212
    條之文書同時偽造公印文，即難僅論以該條之罪，而置刑法
    第218 條處刑較重之罪於不問（司法院大法官會議釋字第82
    號意旨、最高法院90年度台上字第7383號判決意旨參照）。
    是上開事實欄一部分，被告偽造上揭國民身分證後復持以行
    使之犯行，原應論以刑法第216 條、第212 條之行使偽造特
    種文書罪及同法第218 條第1 項之偽造公印文罪；而修正後
    戶籍法第75條第1 項、第2 項係規定：「意圖供冒用身分使
    用，而偽造、變造國民身分證，足以生損害於公眾或他人者
    ，處5 年以下有期徒刑、拘役或科或併科新臺幣500,000 元
    以下罰金。行使前項偽造、變造之國民身分證者，亦同。」
    ，即於上開法令修正公布後，被告應論以戶籍法第75條第1
    項、第2 項、刑法第218 條第1 項偽造公印文罪，經比較修
    正後戶籍法及上揭刑法相關之規定，被告此部分犯罪，以修
    正前適用刑法第216 條、第212 條及同法第218 條第1 項之
    規定為有利於被告，合先敘明。
  (二)罰金刑部分：刑法第33條第5 款關於罰金刑之規定亦修正公
    布，修正前刑法第33條第5 款規定：「罰金：1 元（銀元）
    以上」，並依現行法規所定貨幣單位折算新臺幣條例規定，
    以銀元1 元折算新臺幣3 元，修正後刑法第33條第5 款則規
    定：「罰金：新臺幣1,000 元以上，以百元計算之」，惟修
    正後刑法第33條第5 款所定罰金刑最低數額，較之修正前提
    高，自以修正前刑法第33條第5 款規定有利於被告。
  (三)共同正犯部分：刑法第28條共犯修正施行前規定「2 人以上
    共同實施犯罪之行為者，皆為正犯」，修正施行後規定「2
    人以上共同實行犯罪之行為者，皆為正犯」，修法後將完全
    未參與犯罪行為之實行之陰謀共同正犯及預備共同正犯刪除
    ，限縮共同正犯之適用範圍，比較結果，自以修正後刑法第
    28條之規定較有利於被告。
  (四)牽連犯部分：被告行為後，修正後之刑法刪除第55條關於牽
    連犯之規定，被告所犯之詐欺取財罪、偽造公印文罪、行使
    偽造私文書罪、行使偽造有價證券罪間，具有方法、結果之
    牽連犯關係，依修正前即行為時之規定，應從一重之罪處斷
    ；依修正後之刑法既已刪除牽連犯之規定，則所犯上述各罪
    應依數罪併罰之規定分論併罰。比較新舊法之規定，修正後
    之規定並非較有利於被告，依刑法第2 條第1 項前段之規定
    ，應適用行為時之法律，即適用修正前刑法第55條牽連犯之
    規定。
  (五)綜合上述各條文修正前、後之比較，以被告為事實欄一之行
    為時即95年7 月1 日修正施行前之刑法，較有利於被告，自
    應依現行刑法第2 條第1項 前段規定，適用修正前刑法之相
    關規定予以論處。
三、論罪科刑部分：
  (一)事實欄一部分：
  1.按行使偽造有價證券以使人交付財物，如果所交付者即係該
    證券本身之價值，則其詐欺取財仍屬行使偽券之行為，不另
    成立詐欺罪名；行使偽造有價證券以詐取財物，其取得財物
    行為，原已包含於該行使偽券行為之內，並不另成立詐欺罪
    名，殊無適用刑法第55條之餘地（最高法院25年上字第1814
    號、31年上字第1918號著有判例可資參照）。被告交付附表
    二所示本票予尋民試，係偽向尋民試借款3,000,0000元，該
    行使偽造有價證券之行為本身不另論詐欺取財罪。
  2.次按偽造支票背書，在票據法上係表示對支票負擔保責任之
    意思，為法律規定之文書，並非依習慣表示一定用意之證明
    ，而其此項行為，足以生損害於他人，故應成立偽造私文書
    罪，最高法院70年度台上字第2162號著有判例。
  3.復按刑法第218 條第1 項所稱之公印，係指由政府依印信條
    例第6 條相關規定製發之印信，用以表示公署或公務員之資
    格，即俗稱之大印及小官章而言，如係各機關因特定用途自
    行刻製之戳章，即非該條所稱之公印（參見最高法院89年度
    台上字第3155號判決、92年度台上字第4276號判決意旨），
    亦即刑法上所稱之公印文，係指公印所表現之印文，而所謂
    公印，乃指公署所用之印信，即表示公務機關或機關長官資
    格及其職務之印信俗稱大印與小官章，至於機關長官之簽名
    章，僅屬代替簽名用之普通印章，要非印信條例規定之「職
    章」，其所表現之印文亦非公印文。查本件被告偽刻附表一
    編號10所示「主任沈永祥」之長條型印章，顯非屬政府機關
    依印信條例第6 條相關規定製發之印信，且前開長條型印章
    雖其上有沈永祥之職稱，然印文形式為「長條狀」，亦不符
    合印信條例第3 條職章應為直柄式「正方形」之形式，應係
    屬代替簽名之普通印章、印文。是依前開最高法院判決意旨
    及說明，被告前開偽造之「主任沈永祥」印文，並非公印文
    甚明，先予說明。
  4.被告與真實姓名年籍不詳自稱「小楊」之人，向尋民試佯稱
    「陳俊志」、「羅卿文」欲以不動產設定抵押權向尋民試借
    款，並持如附表一、二所示偽造有價證券、特種文書、私文
    書、公文書向尋民試行使並收取詐騙款項，致使陳俊志、羅
    卿文等人有遭致追索債務之虞，及影響沈永祥與臺北市士林
    地政事務所對於土地登記管理之正確性，自足以生損害於「
    陳俊志」、「羅卿文」、「沈永祥」及臺北市士林地政事務
    所。
  5.核被告意圖供行使之用，偽造發票人為「陳俊志」、「羅卿
    文」名義之本票，所為係犯同法第201 條第1 項意圖供行使
    之用偽造有價證券罪，被告以「陳俊志」、「羅卿文」名義
    偽造借據、領款收據、違約金契約書並向尋民試行使，所為
    係犯刑法第216 條、第210 條行使偽造私文書罪。被告偽造
    其上加蓋有偽造內政部公印之「陳俊志」、「羅卿文」國民
    身分證而向尋民試行使，所為係犯同法第216 條、第210 條
    行使變造特種文書罪、第218 條第1 項偽造公印文罪。又他
    項權利證明書、土地登記第二類謄本，為地政機關之公務員
    依土地法第37條規定就土地之所有權與他項權利所為之各項
    登記謄本，為公務員職務上所製作之證明文書，被告偽造臺
    北市士林地政事務所他項權利證明書、台北市土地登記第二
    類謄本後向尋民試行使，所為係犯同法第216 條、第211 條
    行使偽造公文書罪，被告持上開文書佯為他人向尋民試借款
    因而取得款項，所為係犯同法第339 條第1 項詐欺取財罪。
  6.被告與真實姓名年籍不詳自稱「小楊」之成年男子就事實欄
    一所示犯行間，有犯意聯絡、行為分擔，均為共同正犯。
  7.被告利用不知情之成年刻印店人員偽造如附表一編號8 至12
    所示各印章，為間接正犯。
  8.被告多次偽造「陳俊志」、「羅卿文」簽名及印文、「臺北
    市士林地政事務所謄本專用章」印文之行為，時間、地點密
    接，方式相同，各行為之獨立性極為薄弱，且係出於同一持
    以向尋民試詐取款項之目的，應視為數個舉動之接續施行，
    合為包括之一行為予以評價，屬接續犯。
  9.被告利用不知情刻印店人員偽刻附表一編號8 至12所示印章
    、公印及蓋用該印章、公印而偽造印文、公印文於附表二所
    示有價證券、附表一編號1 至3 所示私文書、編號6 、7 所
    示公文書，其偽造印章、印文、公印、公印文之行為，分屬
    偽造有價證券、偽造私文書、偽造公文書之部分行為，不另
    論罪。被告偽造私文書、公文書後，持以行使，偽造之低度
    行為應為行使之高度行為所吸收，均不另論罪，被告偽造有
    價證券後，持以行使，行使之低度行為應為偽造之高度行為
    所吸收，亦不另論罪。被告另在附表編號4 、5 偽造國民身
    分證上偽造「陳俊志」、「羅卿文」之印文，因已與其餘偽
    造「陳俊志」、「羅卿文」簽名及印文之行為依接續犯論以
    一罪，而為偽造私文書之部分行為，為行使行為所吸收，自
    不另論罪（最高法院87年度台上字第2786號判決可資參照）
    。
  10.被告單一偽造「陳俊志」、「羅卿文」國民身分證並偽造內
    政部公印加蓋其上之行為，同時觸犯刑法第216 條、第212
    條及第218 條第1 項之罪，係一行為觸犯數罪名，為想像競
    合犯，應依刑法第55條第1 項規定，從一重處斷，而論以較
    重之偽造公印文罪。公訴人認偽造公印之行為為偽造特種文
    書之部分行為，不另論罪，尚有未洽，此部分記載起訴範圍
    內，自應併予審理。
  11.被告所犯上開刑法第216 條、第210 條行使偽造私文書，第
    218 條偽造公印文、同法第201 條第1 項意圖供行使之用偽
    造有價證券罪、同法第216 條、第211 條行使偽造公文書罪
    、第339 條第1 項詐欺取財罪間，具有方法、結果之牽連關
    係，應依刑法修正前第55條後段規定從較重之意圖供行使之
    用偽造有價證券罪處斷。
  (二)就事實欄二部分
  1.查本件被告偽刻附表三編號18所示「主任高清標」之長條型
    印章，顯非屬政府機關依印信條例第6 條相關規定製發之印
    信，且前開長條型印章雖其上有高清標之職稱，然印文形式
    為「長條狀」，亦不符合印信條例第3 條職章應為直柄式「
    正方形」之形式，應係屬代替簽名之普通印章、印文，是依
    前開最高法院判決意旨及說明，被告前開偽造之「主任高清
    標」印文，並非公印文甚明，先予說明。
  2.被告向尋民試佯稱「黃阿全」、「加鼎企業有限公司」欲以
    不動產設定抵押權向尋民試借款，並持如附表三、四所示偽
    造私文書、公文書向尋民試行使並收取詐騙款項，致使黃阿
    全、加鼎企業有限公司等人有遭致追索債務之虞，及影響高
    清標與臺北縣三重地政事務所對於土地登記管理之正確性，
    足以生損害於「黃阿全」、「加鼎企業有限公司」、「王智
    」、「高清標」及臺北縣三重地政事務所對於土地登記管理
    之正確性。
  3.核被告以偽造「加鼎企業有限公司」、「王智」之印文在附
    表四所示支票背面背書，在票據法上係表示對該支票負背書
    責任之意思，已屬法律規定私文書，被告以「黃阿全」、「
    加鼎企業有限公司」、「王智」名義偽造借據、領款收據持
    以向尋民試而行使之，所為係犯刑法第216 條、第210 條行
    使偽造私文書罪，被告偽造桃園縣大溪地政事務所他項權利
    證明書、臺北縣三重地政事務所土地登記第二類謄本並向尋
    民試行使，所為係犯同法第216 條、第211 條行使偽造公文
    書罪，被告佯為他人持上開文書向尋民試借款因而取得款項
    ，所為係犯同法第339 條第1 項詐欺取財罪。
  4.被告利用不知情之成年刻印店人員偽造如附表三編號16至21
    所示各公印、印章，為間接正犯。
  5.被告多次偽造「黃阿全」、「加鼎企業有限公司」、「王智
    」簽名及印文、「臺北縣三重地政事務所謄本專用章」印文
    之行為，時間、地點密接，方式相同，各行為之獨立性極為
    薄弱，且係出於同一持以向尋民試詐取財物之目的，應視為
    數個舉動之接續施行，合為包括之一行為予以評價，屬接續
    犯。
  6.被告利用不知情刻印人員偽刻附表三編號16至21所示印章、
    公印及蓋用該印章、公印而偽造印文、公印文於附表四、附
    表三編號1 、2 所示私文書、附表三編號3 至13所示公文書
    ，其偽造印章、印文、公印、公印文之行為，分屬偽造私文
    書、偽造公文書之部分行為，不另論罪。被告偽造私文書、
    公文書後，持以行使，偽造之低度行為應為行使之高度行為
    所吸收，均不另論罪。
  7.被告以一持偽造私文書、偽造公文書向尋民試行使而詐得金
    額，所為行使偽造私文書罪、行使偽造公文書罪及詐欺取財
    罪間，具有想像競合犯之裁判上一罪關係，應依刑法第55條
    規定從一重依行使偽造公文書罪論處。
  8.移送併辦部分（即97年度偵字第18312 號）與事實欄二之犯
    罪事實相同，本院已併予審酌，附此敘明。
  (三)就事實欄三部分
  1.被告偽造「易開誠」之簽名在附表五所示支票背面背書，在
    票據法上係表示對該支票負背書責任之意思，已屬法律規定
    私文書，其偽造後進而行使，核其所為係犯刑法第216 條、
    第210 條行使偽造私文書罪。
  (四)被告就上開事實欄一二三所犯意圖供行使之用偽造有價證券
    罪、行使偽造公文書罪、行使偽造私文書罪間，犯意各別，
    行為互殊，應予分論併罰。
  (五)爰審酌被告意圖為自己不法所有，利用其從事代書業務熟知
    土地謄本等公文書內容偽造公文書，且未徵得陳俊志、羅卿
    文、黃阿全、加鼎企業有限公司、易開誠之同意或授權，擅
    以其等名義開立本票或背書於支票背面持向尋民試借款或支
    付利息，侵害被偽造人之權益，致尋民試被詐騙款項達8,00
    0,000 元，使尋民試蒙受損失，並影響票據流通之正確性，
    迄今仍未達成和解，行為後一度逃匿但終能坦承不諱，犯後
    態度尚可及偽造之公、私文書、有價證券之種類、數量，犯
    罪所生危害等一切情狀，分別量處如主文所示之刑。
  (六)查被告所為事實欄一至三之行為均係於96年4 月24日以前，
    惟其事實欄一二所為刑法第201 條、第339 條之罪，為中華
    民國96年罪犯減刑條例第3 條第1 項第15款及法院辦理96年
    減刑案件應行注意事項第10項規定經宣告逾有期徒刑1 年6
    月之刑不予減刑之罪，至被告就事實欄三所示之犯行，則係
    於中華民國96年罪犯減刑條例施行後之96年12月18日以甲○
    盛珠緝字第4575號併案通緝，並同於97年1 月9 日經緝獲到
    案者，而合於中華民國96年罪犯減刑條例所定之減刑條件（
    最高法院80年度台上字第4614號、80年度台非字第428 號、
    96年度台非字第332 號判決意旨參照），爰就被告所犯事實
    欄三之罪，依中華民國96年罪犯減刑條例減其宣告刑二分之
    一，並為被告定應執行之刑。
  (七)沒收：
  1.事實欄一部分：
  (1)未扣案如附表一編號1 至3 、6 、7 所示偽造之文書，業經
    交付尋民試，已非被告及共犯等人所有，雖無從宣告沒收，
    然其上如附表一編號1 至3 、6 、7 所示偽造印文及簽名，
    均應依刑法第219 條規定宣告沒收。
  (2)未扣案如附表一編號4 、5 所示偽造之「陳俊志」、「羅卿
    文」國民身分證各1 張（無證據證明已滅失）為被告犯罪所
    得之物，應依刑法第38條第1 項第3 款沒收之。偽造於其旁
    之「陳俊志」、「羅卿文」印文，則依刑法第219 條規定宣
    告沒收。至於「陳俊志」、「羅卿文」國民身分證上「內政
    部印」之公印文，因已沒收該偽造之身分證，爰不另諭知沒
    收。
  (3)附表一編號8 至12偽造公印、印章，依刑法第219 條規定，
    併應宣告沒收。又按行為人偽造之印章，依刑法第219 條規
    定，係在必應沒收之列，該印章如屬存在，縱未經搜獲，仍
    不得不為沒收之宣告，最高法院25年上字第6620號著有判例
    ，是以附表一編號8 至12偽造公印、印章，因無證據證明業
    已滅失，依據前述說明，仍應依刑法219 條規定，於關連之
    罪項下，宣告沒收。
  (4)附表二所示之本票1 紙係被告偽造，爰依刑法第205 條之規
    定，不問屬於犯人與否，併予宣告沒收之。
  2.事實欄二部分：
  (1)未扣案如附表三編號1 至2 、5 至15所示偽造之文書，業經
    交付尋民試，已非被告所有，雖無從宣告沒收，然其上如附
    表三編號1 至2 、5 至15所示偽造印文及簽名，均應依刑法
    第219 條規定宣告沒收。
  (2)附表三編號3 、4 所示偽造之印文，亦應依刑法第219 條規
    定宣告沒收。
  (3)附表一編號16至20偽造公印、印章，因無證據證明業已滅失
    ，依據前述說明，仍應依刑法219 條規定，於關連之罪項下
    ，宣告沒收。
  (4)被告在附表四所示支票背面偽造如附表四所示之印文，不問
    屬於被告與否，均應依刑法第219 條之規定宣告沒收。
  3.事實欄三部分：
    被告在附表五所示支票背面偽造如附表五所示之簽名，不問
    屬於被告與否，均應依刑法第219 條之規定宣告沒收。
參、無罪部分：
一、公訴意旨另以：被告原為代書，於94年4 月7 日至5 月3 日
    期間，受告訴人己○○之委任，代辦告訴人向華僑商業銀行
    股份有限公司（下稱華僑銀行，設於臺北市○○街78號）借
    款3,000,000 元一事，詎被告於同年5 月9 日取得華僑銀行
    撥付至告訴人帳戶並由被告代為領取之上述款項後，竟意圖
    為自己不法之所有，隨即將該3,000,000 元據為己有使用，
    侵占其業務上所持有之財物，因認被告涉犯刑法第336 條第
    2 項業務侵占罪嫌等語。
二、按犯罪事實應依證據認定之，無證據不得認定其犯罪事實。
    又不能證明被告犯罪者，應諭知無罪之判決，刑事訴訟法第
    154 條第2 項、第301 條第1 項分別定有明文。再按，事實
    之認定，應憑證據，如未能發現相當證據，或證據不足以證
    明，自不能以推測或擬制之方法，為裁判基礎；且認定不利
    於被告之事實須依積極證據，苟積極證據不足為不利於被告
    事實之認定時，即應為有利於被告之認定；另認定犯罪事實
    所憑之證據，雖不以直接證據為限，間接證據亦包括在內，
    然無論直接證據或間接證據，其為訴訟上之證明，須於通常
    一般之人均不致有所懷疑，而得確信其為真實之程度者，始
    得據之為有罪之認定，倘其證明尚未達到此一程度，而有合
    理之懷疑存在，無從使事實審法院得有罪之確信時，即應由
    法院為諭知被告無罪之判決，最高法院40年台上字第86號、
    30年上字第816 號、76年台上字第4986號著有判例。
三、本件公訴人以被告涉犯業務侵占罪嫌，無非以告訴人之指訴
    、證人熊鯤翔之證述、被告之正專代書事務所名片、華僑銀
    行消費性貸款申請書、貸款契約書與己○○簽發之本票、授
    權書、華僑銀行第00000000號活期儲蓄存款存摺、戊○○於
    94年9 月22日所書立切結書及被告坦承使用以告訴人名義所
    借之3,000,000 元至今尚未歸還等不利於己之陳述資為論據
    。
四、訊據被告堅決否認有何業務侵占犯行，辯稱：當初我請熊鯤
    翔找告訴人商得其同意，由告訴人出名向華僑銀行貸款以購
    買位在臺北縣五股鄉○○路46號4 樓的房屋（下稱本案房屋
    ），但實際上本案房屋房子是我自己要投資的，所以華僑銀
    行核撥下來的貸款是由我使用，本息也是我在繳納，當初有
    與告訴人約定擔任人頭的利潤，但是後來沒有給告訴人該筆
    利潤，告訴人才以該房子是她所買的為由提出告訴等語。辯
    護人則以告訴人是被告向華僑銀行貸款之人頭，此自告訴人
    與屋主丁○○完全沒有見過面，簽約之人也是被告，且被告
    自94年5 月起即支付房屋貸款本息，足見確為被告購買該房
    屋，惟因自身信用不佳才徵得告訴人同意以其名義向華僑銀
    行貸款購買等語資為被告辯護。
五、經查：
  (一)被告係從事代書工作，代人辦理申請銀行貸款業務，為從事
    業務之人，其與告訴人前往華僑銀行以告訴人名義辦理房屋
    貸款3,000,000 元，嗣貸款核撥後，被告並未將該筆貸款交
    予告訴人等情，固據證人即告訴人於本院審理時證述在卷（
    院二卷第126 頁至第129 頁反面），且俱為被告所承認（院
    一卷第26頁反面、院二卷第47頁反面），復有被告之正專代
    書事務所名片、華僑銀行貸款契約書、本票、授權書、消費
    性貸款申請書、華僑銀行活期儲蓄存款帳號00000000000000
    號帳戶存摺影本各1 份（95年度偵字第26325 號卷第19頁至
    第21頁、第52頁、第53頁）附卷可稽。此部分事實堪以認定
    ，足信其屬真實。惟被告辯稱告訴人明知本案房屋實際上是
    被告為投資房地產所購買，並借用告訴人名義向華僑銀行貸
    款等語，且告訴人亦不否認該筆貸款係為購買本案房屋所借
    得一情，是本案所應究者，係被告是否得到告訴人之同意以
    告訴人之名義購買本案房屋並向華僑銀行辦理房屋貸款，而
    有權使用該筆房屋貸款？
  (二)證人即告訴人於本院審理時雖結證稱：當初伊係為購買本案
    房屋而找被告代辦貸款3,000,000 元及過戶登記手續，被告
    說辦到好只要2,400,000 元，其餘貸得600,000 元打算做為
    房屋修繕，94年4 月8 日伊到華僑銀行辦理房屋貸款，當時
    銀行將伊存摺、印章全部交給被告，當伊知道時，貸款下來
    的錢不見了，後來被告也將房子過戶給別人等語（院二卷第
    126 頁至第127 頁），惟證人即前屋主丁○○於本院審理時
    證稱：本案房子是被告向伊購買，買賣契約也是伊與被告簽
    立的，價金除了償付交通銀行的貸款外，另有向被告收取現
    金，惟正確金額現已忘記（本院卷第130 頁、第130 頁反面
    ），且證人即當時華僑銀行個人金融部襄理戊○○於本院審
    理時亦證稱：被告曾向伊表示欲購買本案房屋，惟因信用不
    佳，故以告訴人為登記名義人及借款人等語明確（本院卷第
    238 頁），另參以華僑銀行核撥貸款至告訴人帳戶後，被告
    將2,122,739 元（含匯款手續費40元）轉帳至前屋主丁○○
    之交通銀行貸款帳戶，復提領現金800,000 元，此有告訴人
    之華僑銀行存摺影本、花旗銀行（合併自華僑銀行）97年11
    月25日97台消企字第5210號函暨匯款委託書、2,122,739 元
    取款憑條、800,000 元取款憑條、94年5 月10日兆豐國際商
    業銀行（合併自交通銀行）98年5 月8 日98兆銀思源字第53
    號函暨丁○○之貸款申請書、撥款、還款資料在卷可稽（95
    年度偵字第26325 號卷第52頁、第53頁、院二卷第59頁至第
    61頁、第22 2頁至第227 頁），足見被告曾對屋主及貸款銀
    行表示本案房屋為其所欲購買，因而向華僑銀行辦理房屋貸
    款，並將貸得款項部分清償前屋主丁○○就本案房屋之銀行
    貸款，部分則以現金支付，堪以認定。反觀證人即告訴人雖
    證稱其曾與被告看過該房屋1 次，惟被告並非本案房屋之仲
    介，僅為代書，亦經證人即告訴人證述明確（本院卷第126
    頁反面），告訴人購買本案房屋既未透過房屋仲介，而購屋
    動輒需花費數百萬，則該房屋售價是否合理、房屋是否有瑕
    疵、產權是否清楚等情，自應親自與前屋主詳為洽談釐清，
    以降低購屋風險，反而僅在前屋主未在場之情況看過1 次房
    屋，其餘即不聞不問，則告訴人是否確有購買房屋之真意，
    實非無疑。
  (三)雖自證人即告訴人之男友熊鯤翔於偵查中證稱：94年4 月伊
    有委託被告買五股的房子，當時是伊要買給告訴人的，所以
    就由被告幫忙以告訴人的名字申請貸款，惟貸款始終辦不下
    來，等到銀行通知說要繳款，與銀行聯絡才知銀行把存摺、
    印章交給被告，之後銀行襄理戊○○即與其等協商（97年度
    偵緝字第82號卷第44頁），及證人戊○○證稱：後來告訴人
    與一位熊先生打電話給伊表示沒有拿到存摺、印章，也不知
    道貸款後續的狀況，告訴人說房子是告訴人購買的，但卻被
    被告拿走，伊不清楚狀況，但為了當初將存摺、印章交給被
    告而未交給告訴人之事，同意簽立切結書等語（院二卷第23
    8 頁反面、第240 頁）觀之，似為告訴人係為自己購買本案
    房屋而申請貸款，且戊○○誤信被告為實際上欲購買房屋之
    人而將告訴人之存摺、印章交予被告使用，致生被告將告訴
    人貸款取走之糾紛，惟觀諸戊○○於94年9 月22日書立切結
    書之內容「... 本人同意偕同乙○○先生將其之後之移轉過
    戶相關事宜辦理完成」（95年度偵字第26325 號卷第45頁）
    ，佐以告訴人於檢察官詢問時稱「後來戊○○來找我，我就
    說我不要貸款了，連房子也不要買了，戊○○說他會找乙○○一起處理這件事，把房子賣掉，不會讓我有損失」等語（
    97年度偵緝字第82號卷第42頁），衡情該房屋既係以告訴人
    之名義所購買，被告並已與前屋主之買賣價金結算完成（部
    分償付前屋主之交通銀行貸款、部分給付現金），如該筆貸
    款確為告訴人欲購買本案房屋而申辦，則告訴人原欲貸款購
    買本案房屋之目的既已達成，告訴人僅需要求被告將華僑銀
    行核撥3,000, 000元之貸款扣除2,400,000 元（被告與告訴
    人約定買賣價金及代辦費用）之剩餘600,000 元交還告訴人
    即可，竟因未親自取得貸得款項3,000,000 元，不顧其已取
    得本案房屋所有權之事實，逕要求戊○○協同被告將本案房
    屋自告訴人名下賣掉，實非貸款購屋之人所應有之反應，況
    且本案房屋貸款核撥後，告訴人從未繳過貸款本息，此為告
    訴人所不否認（院二卷第128 頁），而被告為此筆貸款繳息
    繳至96年12月5 日，有上開告訴人華僑銀行存摺影本、匯款
    單10張存卷可查（95年度偵字第26325 號卷第52頁、院一卷
    第51頁至第55頁），告訴人既然至遲於94年9 月22日即已知
    悉其貸得款項並清償本案房屋買賣價金而取得房屋，卻迄未
    繳交任一期房屋貸款本息，則告訴人又豈有如此信任被告，
    在屢向被告要求歸還600,000 元，均遭被告搪塞拖延後，猶
    於該貸款帳戶內無餘額足以繳交房屋貸款之情況下，寧遭華
    僑銀行追索，亦不願繳交房屋貸款本息，如非告訴人明知該
    房屋為被告所購買而有十足把握被告會按期繳交房屋貸款，
    實不可能如此掉以輕心，是告訴人是否如其所稱實際上為購
    買本案房屋之人並以此為目的向華僑銀行貸款，確非無疑。
  (四)告訴人雖又於本院審理時證稱伊未親自保管存摺、印章之原
    因係華僑銀行房屋貸款經辦鄭雅惠說到時銀行撥款下來會幫
    伊將錢從戶頭內還給前任屋主，伊並無同意將存摺、印章交
    與被告使用等語（院二卷第128 頁），惟告訴人之華僑銀行
    帳戶存摺、印章係戊○○交予被告作後續的代償，此經證人
    戊○○於本院審理時證述屬實（院二卷第238 頁反面），而
    銀行核撥貸款後，告訴人是否要將貸款交付屋主，並非銀行
    所關心，而無保管告訴人存摺憑以辦理償還屋主價款之必要
    ，且銀行行員鄭雅惠並對與告訴人辦理對保，對本案也毫無
    印象，其僅辦理書面作業等節，此經鄭雅惠於本院審理時證
    述明確（院二卷第24 1頁、第241 頁反面），衡情鄭雅惠既
    未受告訴人委任，與告訴人又無何親、友關係，自無協助告
    訴人保管存摺、印章並代為給付價金予前屋主之必要，告訴
    人豈有可能不諳此理，而甘冒他人可能將貸得款項侵占入己
    之風險，將存摺、印章輕率交與銀行人員？足見告訴人顯係
    有意將存摺、印章交予被告使用，應可認定。再自告訴人稱
    其委託代書即被告向銀行辦理房屋貸款一情觀之，告訴人對
    於該筆貸款何時核撥、何時應向賣方付款、房屋是否過戶等
    節，應與被告密切聯繫，惟告訴人竟未向被告關切上開各節
    ，反只質疑銀行未通知告訴人貸款已核撥下來，其行為已有
    悖於常情，復參以告訴人於97年1 月24日在偵查庭中對於檢
    察官詢及本案房屋目前情況，竟答稱不知道（97年度偵緝字
    第82號卷第43頁），足見告訴人對於貸款金額利益之關心大
    於本案房屋，是告訴人主張其為真正購買本案房屋之人，其
    不同意被告取走華僑銀行帳戶之存摺、印章，係因誤信鄭雅
    惠欲代其辦理償還屋主價金而將存摺、印鑑交予鄭雅惠一節
    ，即有不實。
  (五)綜上說明，告訴人固以其名義向華僑銀行辦理房屋貸款，惟
    被告除對丁○○、戊○○表示該房屋為其所購買，並向戊○○說明因其信用不佳故借用告訴人名義辦理貸款，其後房屋
    貸款均為被告所繳納及告訴人要求被告將房屋賣掉之過程觀
    之，尚難認告訴人於向華僑銀行貸款之初，非明知其充當被
    告購屋及貸款之人頭，而有何遭被告侵占貸得款項之行為，
    從而公訴意旨以告訴人指訴被告侵占告訴人向華僑銀行貸得
    款項，逕認被告涉犯刑法第336 條第2 項業務侵占罪嫌，自
    嫌速斷。
六、綜上所述，被告所辯，尚屬有據，堪可採信。從而公訴人所
    持之前開論據，其為訴訟上之證明，尚未達於通常一般人均
    不致有所懷疑，而得確信其為事實之程度，致無法採為有罪
    之認定，尚難為被告有罪之認定基礎；此外復查無其他積極
    證據足資證明被告有何業務侵占之事實。準此，被告被訴涉
    犯刑法第336 條第2 項業務侵占之犯罪自屬不能證明。揆諸
    首揭說明，此部分應為被告無罪之諭知。
據上論斷，應依刑事訴訟法第299 條第1 項前段、第301 條第1
項，刑法第2 條第1 項、第201 條第1 項、第205 條、第216 條
、第210 條、第211 條、第212 條、第218 條第1 項、第339 條
第1 項、第219 條、第51條第5 款、第9 款、第38條第1 項第3
款，94年2 月2 日修正公布前刑法第28條、第55條，刑法施行法
第1 條之1 ，中華民國96年罪犯減刑條例第2 條第1 項第3 款、
第7 條、第11條，判決如主文。
本案經檢察官蔡彥守到庭執行職務。
中    華    民    國    98    年    6     月    24    日
                  刑事第十八庭審判長法  官  胡宗淦
                                    法  官  游士珺
                                    法  官  林芳華
以上正本證明與原本無異。
如不服本判決應於收受送達後10日內向本院提出上訴書狀，並應
敘述具體理由；其未敘述上訴理由者，應於上訴期間屆滿後20日
內向本院補提理由書（均須按他造當事人之人數附繕）「切勿逕
送上級法院」。
                                書記官  林鈴芬
中    華    民    國    98    年    6     月    24    日
附錄本案論罪科刑法條
刑法第201條第1項
意圖供行使之用，而偽造、變造公債票、公司股票或其他有價證
券者，處3 年以上10年以下有期徒刑，得併科3,000 元以下罰金
。
刑法第210條
偽造、變造私文書，足以生損害於公眾或他人者，處5 年以下有
期徒刑。
刑法第211條
偽造、變造公文書，足以生損害於公眾或他人者，處 1 年以上 7
年以下有期徒刑。
刑法第212條
偽造、變造護照、旅券、免許證、特許證及關於品行、能力服務
或其他相類之證書、介紹書，足以生損害於公眾或他人者，處1
年以下有期徒刑、拘役或300 元以下罰金。
刑法第218條第1項
偽造公印或公印文者，處 5 年以下有期徒刑。
附表一
┌──┬──────┬────────────┬──────┐
│編號│證據名稱    │應沒收之物              │備註        │
├──┼──────┼────────────┼──────┤
│1   │借據        │「陳俊志」、「羅卿文」之│院二卷第141 │
│    │            │簽名各壹枚、印文各貳枚、│頁          │
│    │            │「易開誠」之簽名、指印各│            │
│    │            │壹枚                    │            │
├──┼──────┼────────────┼──────┤
│2   │領款收據    │「陳俊志」之簽名壹枚、印│院二卷第143 │
│    │            │文貳枚                  │頁          │
├──┼──────┼────────────┼──────┤
│3   │違約金契約書│「陳俊志」之簽名壹枚、印│院二卷第145 │
│    │            │文貳枚、「羅卿文」之簽名│頁          │
│    │            │壹枚、印文壹枚          │            │
├──┼──────┼────────────┼──────┤
│4   │其上偽造「內│「陳俊志」國民身分證壹張│國民身分證未│
│    │政部印」公印│及「陳俊志」印文壹枚    │扣案，偽造之│
│    │文之「陳俊志│                        │印文附於院二│
│    │」國民身分證│                        │卷第142 頁  │
├──┼──────┼────────────┼──────┤
│5   │其上偽造「內│「羅卿文」國民身分證壹張│國民身分證未│
│    │政部印」公印│及「羅卿文」印文壹枚    │扣案，偽造之│
│    │文之「羅卿文│                        │印文附於院二│
│    │」國民身分證│                        │卷第144 頁  │
├──┼──────┼────────────┼──────┤
│6   │臺北市士林地│「臺北市士林地政事務所印│院二卷第138 │
│    │政事務所094 │」公印文、「主任沈永祥」│頁          │
│    │北士字第0141│印文各壹枚              │            │
│    │94號他項    │                        │            │
│    │權利證明書  │                        │            │
├──┼──────┼────────────┼──────┤
│7   │臺北市士林地│「臺北市士林地政事務所謄│院二卷第139 │
│    │政事務所台北│本專用章」印文參枚      │頁至第140 頁│
│    │市土地登記第│                        │反面        │
│    │二類謄本北投│                        │            │
│    │區○○段1 小│                        │            │
│    │段155 地號  │                        │            │
├──┼──────┼────────────┼──────┤
│8   │偽造之「臺北│壹枚                    │未扣案      │
│    │市士林地政事│                        │            │
│    │務所印」公印│                        │            │
├──┼──────┼────────────┼──────┤
│9   │偽造之「臺北│壹枚                    │未扣案      │
│    │市士林地政事│                        │            │
│    │務所謄本專用│                        │            │
│    │章」印章    │                        │            │
├──┼──────┼────────────┼──────┤
│10  │「主任沈永祥│壹枚                    │未扣案      │
│    │」印章      │                        │            │
├──┼──────┼────────────┼──────┤
│11  │「陳俊志」印│壹枚                    │未扣案      │
│    │章          │                        │            │
├──┼──────┼────────────┼──────┤
│12  │「羅卿文」印│壹枚                    │未扣案      │
│    │章          │                        │            │
└──┴──────┴────────────┴──────┘
附表二
┌─┬─────┬───┬──────┬──────┬────────┐
│編│發票日期  │發票人│面額（新臺幣│到期日      │應沒收之偽造印文│
│號│          │      │）          │            │                │
│  │          │      │            │            │                │
├─┼─────┼───┼──────┼──────┼────────┤
│1 │94年11月15│陳俊志│6,000,000元 │95年5 月15日│「陳俊志」、「羅│
│  │日        │      │            │            │卿文」之簽名及印│
│  │          │      │            │            │文各壹枚        │
└─┴─────┴───┴──────┴──────┴────────┘
附表三
┌──┬──────┬────────────┬──────┐
│編號│證據名稱    │應沒收之物              │備註        │
├──┼──────┼────────────┼──────┤
│1   │借據        │「黃阿全」之簽名壹枚、印│院二卷第150 │
│    │            │文參枚、「加鼎企業有限公│頁          │
│    │            │司」簽名壹枚、印文參枚、│            │
│    │            │「王智」之簽名壹枚、印文│            │
│    │            │參枚                    │            │
├──┼──────┼────────────┼──────┤
│2   │領款收據    │「黃阿全」之印文貳枚、「│院二卷第146 │
│    │            │王智」之簽名壹枚、印文參│頁          │
│    │            │枚、「加鼎企業有限公司」│            │
│    │            │簽名壹枚、印文貳枚      │            │
├──┼──────┼────────────┼──────┤
│3   │「黃阿全」國│「黃阿全」印文貳枚      │院二卷第152 │
│    │民身分證    │                        │頁          │
├──┼──────┼────────────┼──────┤
│4   │「王智」國民│「王智」、「加鼎企業有限│院二卷第151 │
│    │身分證      │公司」印文各1 枚        │頁          │
├──┼──────┼────────────┼──────┤
│5   │桃園縣大溪地│「桃園縣大溪地政事務所印│院二卷第147 │
│    │政事務所095 │」公印文1 枚、「大溪地政│頁至第149頁 │
│    │溪他字第0023│事務所騎縫章」印文貳枚、│            │
│    │77號他項權利│「主任高清標」印文壹枚  │            │
│    │證明書      │                        │            │
├──┼──────┼────────────┼──────┤
│6   │臺北縣三重地│「臺北縣三重地政事務所謄│院二卷第158 │
│    │政事務所復興│本專用章」印文壹枚、「電│頁至第159 頁│
│    │鄉○○段285 │子謄本跨頁騎縫印章」印文│反面        │
│    │地號土地登記│貳枚                    │            │
│    │第二類謄本  │                        │            │
├──┼──────┼────────────┼──────┤
│7   │臺北縣三重地│「臺北縣三重地政事務所謄│院二卷第160 │
│    │政事務所復興│本專用章」印文壹枚、「電│頁至第161 頁│
│    │鄉○○段365 │子謄本跨頁騎縫印章」印文│反面        │
│    │地號土地登記│貳枚                    │            │
│    │第二類謄本  │                        │            │
├──┼──────┼────────────┼──────┤
│8   │臺北縣三重地│「臺北縣三重地政事務所謄│院二卷第164 │
│    │政事務所復興│本專用章」印文壹枚、「電│頁至第165 頁│
│    │鄉○○段367 │子謄本跨頁騎縫印章」印文│反面        │
│    │地號土地登記│貳枚                    │            │
│    │第二類謄本  │                        │            │
├──┼──────┼────────────┼──────┤
│9   │臺北縣三重地│「臺北縣三重地政事務所謄│            │
│    │政事務所復興│本專用章」印文壹枚、「電│            │
│    │鄉○○段370 │子謄本跨頁騎縫印章」印文│            │
│    │地號土地登記│貳枚                    │            │
│    │第二類謄本  │                        │            │
├──┼──────┼────────────┼──────┤
│10  │臺北縣三重地│「臺北縣三重地政事務所謄│院二卷第166 │
│    │政事務所復興│本專用章」印文壹枚、「電│頁至第167 頁│
│    │鄉○○段373 │子謄本跨頁騎縫印章」印文│面          │
│    │地號土地登記│貳枚                    │            │
│    │第二類謄本  │                        │            │
├──┼──────┼────────────┼──────┤
│11  │臺北縣三重地│「臺北縣三重地政事務所謄│院二卷第168 │
│    │政事務所復興│本專用章」印文壹枚、「電│頁至第169 頁│
│    │鄉○○段388 │子謄本跨頁騎縫印章」印文│反面        │
│    │地號土地登記│貳枚                    │            │
│    │第二類謄本  │                        │            │
├──┼──────┼────────────┼──────┤
│12  │臺北縣三重地│「臺北縣三重地政事務所謄│院二卷第156 │
│    │政事務所復興│本專用章」印文壹枚、「電│頁至第157 頁│
│    │鄉○○段441 │子謄本跨頁騎縫印章」印文│反面        │
│    │地號土地登記│貳枚                    │            │
│    │第二類謄本  │                        │            │
├──┼──────┼────────────┼──────┤
│13  │臺北縣三重地│「臺北縣三重地政事務所謄│院二卷第170 │
│    │政事務所復興│本專用章」印文壹枚、「電│頁至第171 頁│
│    │鄉○○段441-│子謄本跨頁騎縫印章」印文│反面        │
│    │1 地號土地登│貳枚                    │            │
│    │記第二類謄本│                        │            │
├──┼──────┼────────────┼──────┤
│14  │臺北縣三重地│「臺北縣三重地政事務所謄│96年度偵字第│
│    │政事務所復興│本專用章」印文壹枚、「電│11471 號卷第│
│    │鄉○○段443 │子謄本跨頁騎縫印章」印文│40頁、院二卷│
│    │地號土地登記│貳枚                    │第155 頁、第│
│    │第二類謄本  │                        │155 頁反面、│
├──┼──────┼────────────┼──────┤
│15  │臺北縣三重地│「臺北縣三重地政事務所謄│院二卷第153 │
│    │政事務所復興│本專用章」印文壹枚、「電│頁至第154 頁│
│    │鄉○○段444 │子謄本跨頁騎縫印章」印文│反面        │
│    │地號土地登記│貳枚                    │            │
│    │第二類謄本  │                        │            │
├──┼──────┼────────────┼──────┤
│16  │偽造之「桃園│壹枚                    │未扣案      │
│    │縣大溪地政事│                        │            │
│    │務所印」公印│                        │            │
├──┼──────┼────────────┼──────┤
│17  │偽造之「臺北│壹枚                    │未扣案      │
│    │縣三重地政事│                        │            │
│    │務所謄本專用│                        │            │
│    │」印章      │                        │            │
├──┼──────┼────────────┼──────┤
│18  │偽造之「主任│壹枚                    │未扣案      │
│    │高清標」印章│                        │            │
├──┼──────┼────────────┼──────┤
│19  │「黃阿全」印│壹枚                    │未扣案      │
│    │章          │                        │            │
├──┼──────┼────────────┼──────┤
│20  │「加鼎企業有│壹枚                    │未扣案      │
│    │限公司」印章│                        │            │
├──┼──────┼────────────┼──────┤
│21  │「王智」印章│壹枚                    │未扣案      │
└──┴──────┴────────────┴──────┘
附表四
┌─┬─────┬──┬───┬───┬───┬──────┐
│編│票號      │發票│發票人│面額（│背書人│應沒收之偽造│
│號│          │日期│      │新臺幣│      │印文        │
│  │          │    │      │）    │      │            │
├─┼─────┼──┼───┼───┼───┼──────┤
│1 │BJ0000000 │96年│陳國勝│5,000,│王智、│「王智」、「│
│  │          │3月 │、募業│000元 │加鼎企│加鼎企業有限│
│  │          │23日│實業有│      │業有限│公司」之印文│
│  │          │    │限公司│      │公司  │各壹枚      │
└─┴─────┴──┴───┴───┴───┴──────┘
附表五
┌─┬─────┬──┬───┬───┬───┬──────┐
│編│票號      │發票│發票人│面額  │背書人│應沒收之偽造│
│號│          │日期│      │      │      │印文        │
├─┼─────┼──┼───┼───┼───┼──────┤
│2 │AF0000000 │96年│危寧  │30萬元│易開誠│「易開誠」之│
│  │          │2月 │      │      │      │簽名壹枚    │
│  │          │10日│      │      │      │            │
└─┴─────┴──┴───┴───┴───┴──────┘


司法院資訊處製作；財團法人民間司法改革基金會備份。
